臺灣臺北地方法院民事判決　九十年度訴字第四五四四號
　　原　　　告　帛陞紡織股份有限公司
　　法定代理人　乙○○
　　　　　　　　　　　　　　送.
　　被　　　告　甲○○
右當事人間請求返還借款事件，本院判決如左：
    主      文
被告應給付原告新台幣壹佰萬元，及自民國八十五年九月五日起至清償日止，按年息
百分之二十計算之利息。
訴訟費用由被告負擔。
本判決於原告以新台幣拾萬肆仟元為被告供擔保後，得為假執行。
    事      實
甲、原告方面：
一、聲明：除假執行擔保金額外，如主文第一項所示。
二、陳述：
（一）被告於民國八十三年五月二十五日透過證人郭恩生向原告借款新台幣（下同）
      一百萬元，約定應於八十三年六月二十五日清償，並言明每月利息二點五分即
      二萬五千元，先扣除一個月利息二萬五千元，原告於八十三年五月二十五日自
      華南銀行大安分行文昌辦事處000-00-0000000帳號領出九十七萬五千元交付被
      告，被告並交付發票人為被告合庫三興分行0000-000-000000帳號，票號GV000
      0000，面額一百萬元，到期日八十三年六月二十五日之支票一張予原告收執，
      原告於八十三年五月二十五日存入票據代收簿，此由該代收簿記載：「83.05.
      25託收發票人甲○○支票GV0000000面額一百萬元到期日83.6.25支票乙張」等
      字樣，並由銀行行員簽章可證。但到期被告無法兌現，請求原告暫借一百萬元
      存入被告帳戶讓票號GV0000000支票兌現不致退票，原告遂依被告所請於八十
      三年六月二十五日自原告華銀大安分行文昌辦事處000-00-0000000帳號（現已
      改為華銀大安分行帳號000-00-000000-0）領出一百萬元拿至被告合庫三興支
      庫補足被告GV0000000支票之支出款，並由被告同時簽發合庫三興支庫銀行000
      0-000-000000帳號，票號GV0000000面額一百萬元，及票號GV0000000面額十萬
      二千元（利息票），到期日八十三年十二月二十五日二張支票予原告。
（二）被告所簽發到期日八十三年十二月二十五日兩張支票經原告由銀行託收，但均
      於該日退票，經被告懇求暫時由原告取出該二張支票，被告表示不數日即還錢
      ，原告於八十三年十二月二十七日取出該二張支票，但因被告仍未償還，原告
      遂於八十三年十二月三十一日再度將該二張支票存入銀行，但仍於八十四年一
      月五日退票。被告於八十五年二月六日請求連同利息簽發到期日八十五年三月
      二十五日，面額一百五十萬元之本票一張以交換上述被退票之二張支票，以每
      月二點五分利息計算自八十三年五月二十五日至八十五年三月二十五日，共二
      十二個月利息五十五萬元（2.5萬元×22），原告於八十五年二月六日同意被
      告簽發到期日八十五年三月二十五日，面額一百五十萬元本票交換已退票二張
      支票。嗣後經原告屢次催討，但被告屆期仍未給付，於八十八年七月十六日被
      告請求連同利息簽發到期日八十八年七月三十一日，面額三百萬元本票以交換
      該一百五十萬元本票，以利息二點五分計算，自八十五年三月二十五日至八十
      八年七月三十一日共四十個月，利息共一百五十萬元（2.5×1.5×40），原告
      同意被告所求，由被告簽發到期日八十八年七月三十一日，面額三百萬元本票
      予原告以換回該一百五十萬元本票，但屆期被告仍未能給付票款。
（三）本件被告欠款事實另有鈞院向台灣省合作金庫三興支庫調取之被告0000-000-
      000000帳號，支票號碼GV0000000，到期日八十三年六月二十五日，面額一百
      萬元之支票影本為證，並經鈞院傳訊證人郭恩生證述在卷。為此依借款返還請
      求權之法律關係，請求被告返還一百萬元，並請求自起訴時起回溯五年，即自
      八十五年九月五日起至清償日止，按年息百分之二十計算之利息。
三、證據：提出華南銀行存款往來明細表一份、票據代收存摺一份、活期存款存摺一
    份、支出傳票五紙、存款憑條二紙、退票憑單二紙、本票一紙（以上均為影本）
    ，並聲請傳訊證人郭恩生，及向合作金庫銀行三興分行調取被告0000-000-00000
    0帳號，支票號碼GV0000000，到期日八十三年六月二十五日，面額一百萬元之支
    票影本。
乙、被告方面：被告未於言詞辯論期日到場，亦未提出書狀作何聲明或陳述。
    理      由
一、本件被告未於言詞辯論期日到場，核無民事訴訟法第三百八十六條所列各款情形
    ，爰依原告之聲請，由其一造辯論而為判決。
二、本件原告就其主張之事實，業據其提出與所述相符之華南銀行存款往來明細表、
    票據代收存摺、活期存款存摺、支出傳票、存款憑條、退票憑單、本票等件為證
    ，復有本院向合作金庫銀行三興分行所調取之被告0000-000-000000帳號，支票
    號碼GV0000000，到期日八十三年六月二十五日，面額一百萬元之支票在卷可稽
    。證人郭恩生亦證稱伊自七十八年任職原告公司經理至今，被告係透過伊向原告
    借款，借一百萬元，利息二分半扣掉二萬五千元之利息，實際交付現金九十七萬
    五千元，被告有開立到期日一個月後之支票給原告，當初約定借款後一個月要償
    還，八十三年六月二十五日當日被告告知存款不足，要求伊匯款至戶頭不要退票
    ，伊就從華南銀行文昌辦事處匯一百萬至合庫三興支庫，被告當天有開立二紙支
    票，一張為一百萬元，一張為十萬二千元，後來支票並未兌現，之後被告開了多
    張支票均未兌現，到現在都未清償等語（見本院九十年十二月三日準備程序筆錄
    ）。而被告經合法通知未於準備程序或言詞辯論期日到場，復未提出任何書狀供
    本院參酌，原告上開主張自堪信為真實。
三、按消費借貸之借用人應於約定期限內，返還與借用物種類、品質、數量相同之物
    ，民法第四百七十八條前段定有明文。本件兩造約定被告於八十三年五月二十五
    日所借之一百萬元，應於八十三年六月二十五日清償等情，業據原告陳稱在卷，
    證人郭恩生亦證稱兩造有約定應從借錢當日起算一個月後清償等語。今系爭消費
    借貸契約之約定返還期限屆至，被告迄未返還，原告自得請求被告返還所欠之一
    百萬元。次按約定利率，超過週年百分之二十者，債權人對於超過部分之利息，
    無請求權；利息、紅利、租金、贍養費、退職金及其他一年或不及一年之定期給
    付債權，其各期給付請求權，因五年間不行使而消滅，民法第二百零五條、第一
    百二十六條亦分別定有明文。查本件兩造約定之借款利率為月息二點五分，換算
    成週年利率為百分之三十，原告所請求者為年息百分之二十，尚未超過法律所規
    定之最高利率限制。又本件利息債權之短期消滅時效為五年，而原告係於九十年
    九月四日提起本件訴訟，有其起訴狀上本院收狀章戳可憑，則原告自起訴日起回
    溯五年，即自八十五年九月五日起請求上開約定利息，亦屬有據。
四、從而原告依據消費借貸契約之法律關係，請求被告給付借款一百萬元，及自八十
    五年九月五日起至清償日止，按年息百分之二十計算之利息，為有理由，應予准
    許；又原告陳明願供擔保，請求宣告假執行，核無不合，茲酌定相當之擔保金額
    ，併准許之。
五、據上論結，本件原告之訴為有理由，依民事訴訟法第三百八十五條第一項前段、
    第七十八條、第三百九十條第二項，判決如主文。
中　　　華　　　民　　　國　　九十一　　年　　　一　　　月　　二十五　　日
                                        民事第二庭審判長法  官   丁蓓蓓
                                                        法  官   林玲玉
                                                        法  官   林庚棟
右為正本係照原本作成
如對本判決上訴，須於判決送達後廿日內向本院提出上訴狀
中　　　華　　　民　　　國　　九十一　　年　　　一　　　月　　二十五　　日
　　　　　　　　　　　　　　　　　　　　　　　　　　　　法院書記官　劉芳菊
